【裁判字號】    96,訴,310
【裁判日期】    970425
【裁判案由】    販賣毒品
【裁判全文】
臺灣臺東地方法院刑事判決               96年度訴字第310號
公  訴  人  臺灣臺東地方法院檢察署檢察官
被      告  甲○○
                    之3
                    （另案於臺東監獄泰源分監執行中）
選任辯護人  李泰宏律師
上列被告因毒品危害防制條例案件，經檢察官提起公訴（96年度
偵字第1958號），本院判決如下：
    主  文
甲○○販賣第一級毒品，未遂，處有期徒刑捌年陸月，扣案第一
級毒品海洛因肆包（合計淨重壹點貳貳公克，空包裝總重零點捌
伍公克）沒收銷燬之，扣案電子磅秤參臺、夾鍊分裝袋捌佰個、
摩托蘿拉行動電話壹支（不含ＳＩＭ卡），均沒收。
另被訴於民國九十五年十一月三日販賣第一級毒品海洛因既遂部
分，無罪。
    事  實
一、甲○○意圖營利，基於販賣第一級毒品海洛因牟利之犯意，
    於不詳時地，向姓名年籍不詳之人，以不詳價格購入海洛因
    ，並以門號0000000000號行動電話作為聯絡交易毒品所用之
    工具。嗣於民國95年11月 4日下午，庚○○、己○○因施用
    海洛因案件經警方搜索查獲，庚○○乃配合警方查緝行動，
    於同日晚上 7時54分許，撥打上揭行動電話予甲○○，佯向
    其表示欲以新臺幣（下同）5,000 元之價格購買4分之1錢（
    約0.9375公克）之海洛因，甲○○應允後，庚○○即於同日
    晚上10時許，會同警方前往臺北縣泰山鄉○○路○段142巷10
    2號5樓之3 甲○○租屋處樓下，甲○○要求庚○○將現金從
    門縫塞進，庚○○則要求甲○○當面交易，於甲○○開門欲
    交易時，為埋伏之員警當場查獲而未遂其犯行，並於甲○○
    身上扣得第一級毒品海洛因 2包，復經甲○○同意搜索上開
    租屋處，並扣得另2包第一級毒品海洛因（上開4包海洛因合
    計淨重1.22公克，空包裝總重0.85公克）、第二級毒品甲基
    安非他命淨重 1.5公克（驗餘1.43公克）（施用第二級毒品
    部分臺灣板橋地方法院判處有期徒刑1年2月確定）、電子磅
    秤3臺、夾鍊分裝袋 800個、安非他命吸食器1組及含上開門
    號之摩托蘿拉行動電話 1支。
二、案經臺北縣政府警察局板橋分局報由臺灣板橋地方法院檢察
    署檢察官呈請臺灣高等法院檢察署檢察長令轉臺灣臺東地方
    法院檢察署檢察官偵查起訴。
    理  由
壹、有罪部分
一、證據能力之說明
  (一)所謂證據能力，指證據得提出於法院調查，以供作認定犯罪
    事實之用，所具備之形式資格。證據能力之有無，即證據是
    否適格，悉依相關法律定之，不許法院自由判斷。92年2月6
    日修正公布、同年9月1日施行之刑事訴訟法，增訂傳聞法則
    及其例外之規定，於第159條第1項修正為「被告以外之人於
    審判外之言詞或書面陳述，除法律有規定者，不得作為證據
    。」該條所稱「法律有規定」得作為證據者，乃傳聞法則之
    例外規定，例如增訂之第 159條之1至第159條之5、第206條
    等規定，此均屬有證據能力之法律規定。依法律規定為有證
    據能力之證據，於其條文如係規定應符合一定之要件，始例
    外取得證據能力者，如同法第159條之5規定之「明示或擬制
    同意」及「證據適當性」等要件，於個案審判上如何認定其
    符合規定之要件，自應於判決理由內依其調查所得，為必要
    之說明。又現行刑事訴訟法關於「鑑定」之規定，除選任自
    然人充當鑑定人外，另設有囑託機關鑑定制度，而依同法第
    198條、第208條之規定，不論鑑定人或鑑定機關、團體，固
    均應由法院、審判長、受命法官或檢察官視具體個案之需要
    而為選任、囑託，並依第 206條之規定，提出言詞或書面報
    告，始符合第159條第1項所定得作為證據之「法律有規定」
    之情形，否則所為之鑑定，仍屬傳聞證據。然於司法警察機
    關調查之案件中，為因應實務上，或因量大、或有急迫之現
    實需求，併例行性當然有鑑定之必要者，例如毒品之種類與
    成分、尿液之毒品反應，或者槍彈有無殺傷力等鑑定，基於
    檢察一體原則，得由該管檢察長對於轄區內之案件，以事前
    概括選任鑑定人或囑託鑑定機關、團體之方式，俾便轄區內
    之司法警察官、司法警察對於調查中之此類案件，得即時送
    請先前已選任之鑑定人或囑託之鑑定機關、團體實施鑑定，
    以求時效（法務部92年9月1日法檢字第0920035083號函參照
    ，刊載於法務部公報第 312期）。此種由檢察機關概括選任
    鑑定人或概括囑託鑑定機關、團體，再轉知司法警察官、司
    法警察於調查犯罪時參考辦理之作為，法無明文禁止，係為
    因應現行刑事訴訟法增訂傳聞法則及其例外規定之實務運作
    而為，此種由司法警察官、司法警察依檢察官所概括選任之
    鑑定人或囑託鑑定機關、團體所為之鑑定結果，與檢察官選
    任或囑託為鑑定者，性質上並無差異，同具有證據能力（最
    高法院96年度臺上字第2860號判決意旨可資參照）。查本案
    卷附之法務部調查局95年12月17日調科壹字第 09523048250
    號鑑定書 1份，係該局依檢察機關概括授權囑託執行鑑定職
    務所出具之書面鑑定報告，依刑事訴訟法第159條第1項及同
    法第208條第1項準用第206條第1項之規定，為傳聞法則之例
    外，且上開證據係檢察官用以證明被告甲○○有無販賣第一
    級毒品海洛因事實之證據，自具有關連性，而得作為證據，
    按之被告及其辯護人對於上開毒品鑑定書始終不爭執其證據
    能力，且被告及其辯護人於審判中對於前開鑑定書之證據能
    力亦未提出異議，此有卷附本院準備程序及審判筆錄各 1份
    可查，而依其作成時之情況，亦無不適當之情形，則法務部
    調查局上揭所為之書面鑑定報告，自屬首揭「法律有規定」
    得為證據之情形，而有證據能力。
  (二)按被告以外之人於審判外之言詞或書面陳述，除法律有規定
    者外，不得作為證據；又被告以外之人於審判外之陳述，雖
    不符合同法第159條之1至第159條之4之規定，但經當事人於
    審判程序同意作為證據，法院審酌該言詞陳述或書面陳述作
    成時之情況，認為適當者，亦得為證據。當事人、代理人或
    辯護人於法院調查證據時，知有第159條第1項不得為證據之
    情形，而未於言詞辯論終結前聲明異議者，視為有前項之同
    意，刑事訴訟法第159條第1項及第159條之5分別定有明文。
    經查，被告甲○○對於本判決所引用之下列各項證據方法之
    證據能力，除了證人庚○○、丁○○於警詢及偵查中不利於
    被告之供述外，對於其餘之證據，於本院準備程序期日已明
    示同意其證據能力，於審理時復均表示無意見，亦未於言詞
    辯論終結前聲明異議，故認除了證人庚○○、丁○○於警詢
    中不利於被告之供述外，其餘之證據，均有證據能力。辯護
    人雖主張證人庚○○、丁○○於偵查中不利於被告之陳述亦
    無證據能力，惟按被告以外之人於偵查中向檢察官所為之陳
    述，除顯有不可信之情況者外，得為證據，刑事訴訟法第15
    9條之1第 2項定有明文。蓋檢察官代表國家偵查犯罪，依法
    有訊問被告、證人及鑑定人之權限，且須對被告有利、不利
    之情形均應注意，況徵諸實務運作，檢察官實施刑事偵查程
    序，亦能恪遵法定程序之要求，不致有違法取證情事，且可
    信度極高，是被告以外之人前於偵查中已具結而為證述，除
    反對該項供述得具有證據能力之一方，已釋明「顯有不可信
    之情況」之理由外，不宜以該證人未能於審判中接受他造之
    反對詰問為由，即遽指該證人於偵查中之陳述不具證據能力
    ，方符前揭法條之立法意旨。查證人庚○○及查獲本案被告
    之臺北縣政府警察局板橋分局偵查佐丁○○分別於偵查中向
    檢察官所為之證述，固屬被告以外之人於審判外所為之陳述
    ，惟於偵查中，業經檢察官諭知證人有具結義務及偽證處罰
    ，並命朗讀結文擔保其證言之真實性，渠等以證人身分於檢
    察官面前完整、連續陳述其親身經歷，又查無違法取證之瑕
    疵存在，並無顯有不可信之情形，引用上開證人於檢察官面
    前所為之陳述自屬適當，依刑事訴訟法第159條之1第 2項規
    定，乃屬傳聞證據之例外情形，均有證據能力。辯護人雖為
    被告辯護稱上開證人於偵查庭所為之證述，均屬傳聞證據，
    且無關聯性，應無證據能力云云，惟刑事訴訟法第159條之1
    第 2項之立法理由已敘明，偵查中對被告以外之人所為之偵
    查筆錄，未予被告反對詰問、適當辯解之機會，對被告之防
    禦權固有所妨礙，然現階段刑事訴訟法規定檢察官代表國家
    偵查犯罪、實施公訴，依法其有訊問被告、證人之權，證人
    且須具結，而實務運作時，偵查中檢察官向被告以外之人所
    取得之陳述，原則上均能遵守法律規定，不致違法取供，其
    可信性極高，為兼顧理論與實務，故設有該條項之規定，足
    認辯護人上開之辯護，尚嫌無據。況被告及辯護人於本院審
    理時，已聲請傳喚上開證人庚○○、丁○○到庭接受詰問及
    對質，並經本院於審理期日傳喚該二證人到庭進行交互詰問
    完畢，洵無妨礙被告反對詰問權及防禦權行使之虞。綜上所
    述，證人庚○○、丁○○等人於檢察官偵訊時經具結所為之
    證述，被告及其辯護人既未提及檢察官在偵查中有何不法取
    供之情事，客觀上即無顯不可信之情況，又其已向本院聲請
    傳喚上揭證人到庭進行交互詰問，是前揭證人庚○○、丁○○於偵查中之證言，均應具有證據能力，合先敘明。
二、被告之辯解
    訊據被告固承認其於上開時間以電話與庚○○聯絡見面，並
    攜帶扣案海洛因抵達現場而為警查獲等事實，惟矢口否認有
    何販賣海洛因未遂犯行，辯稱：「我沒有賣海洛因給庚○○
    ，也沒有要賣給她。95年11月 4日是庚○○叫我帶她去買海
    洛因。」云云。
三、認定被告有罪之證據
    經查，被告上開犯罪事實，有下列積極證據可資證明：
  (一)證人即偵辦本案之臺北縣政府警察局板橋分局丁○○偵查佐
    於檢察官偵查中到庭具結證稱：「95年11月4日下午3時許，
    我們是持板院核發之搜索票到樹林市○○街己○○住處搜索
    ，先在附近埋伏至 5時許，楊男出門下樓我們就出示搜索票
    ，楊男主動行口袋內拿出 2小包安非他命，當時楊之女友劉
    佩姍在二樓住處，好像有探頭出來看，看到我們逮捕楊，就
    下樓替楊男求情，說她懷孕，不能沒有楊，要抓就抓『粉圓
    （高玉欣）』或是『宗翰（甲○○）』，我們請劉女帶我們
    去找宗翰，本來我打算先到現場拍照，再請搜索票（庭呈現
    場簡易圖），劉只知道被告王住那個社區○○○○○道確切
    位置，劉女在車上就先用電話與被告王聯絡，我當時不確定
    是否和王聯絡，只聽見劉說『你那裡是在小北百貨附近，我
    要過去辦一些事』，也沒提到要向王購買海洛因，到達王居
    住之社區大樓巷內後，我和庚○○站在巷子進來第一個後門
    口附近，乙○○警員站在正門，戊○○警員站在後門，沒多
    久，我就看到王男出現在二樓樓梯間窗口，並以『噗斯』聲
    叫劉，當時劉與我隔四、五步之遠，劉趕快跟我打暗號說那
    個男的就是甲○○，我抬頭看一下，劉就往前走，就看到王
    把一包東西丟下來後，劉把東西撿撿起來，我原本想上前將
    東西撿起來，我有聽見王向劉說錢從門縫塞進來，但看見王
    的身材高大，我覺得情形不對，我就去叫乙○○，跑到一半
    時，聽到劉用台語喊『趕快來我擋不住了』，李就趕緊將門
    撞開，王就順著二樓樓梯往上爬，跑到第二個後門口要開門
    時，就被我當場逮捕，我問王剛剛丟什麼東西下樓，王就直
    接將身上的海洛因拿出來給我，我不知道王何時將原本丟給
    劉的海洛因收回去。」等語（見臺灣板橋地方法院檢察署95
    年度偵字第 25843號偵查卷宗第143、144頁之訊問筆錄）。
    其於本院審理時亦具結陳稱：「（辯謢人問：95年11月 4日
    晚上，你是否有與庚○○一起到甲○○的住處逮捕甲○○？
    ）當天是我們小隊去甲○○在臺北縣泰山鄉○○路○段142巷
    102號5樓之3 住處樓下，我有去，但是一開始不是要逮捕甲○○，當時只是要去看甲○○住在哪一間，要準備去申請搜
    索票。後來是因為不知道甲○○住在幾號幾樓，問庚○○，
    庚○○打電話給甲○○，說要去他住處那邊，然後庚○○有
    問甲○○，甲○○就告訴庚○○說，要她到樓下，他就會出
    來，後來我們與庚○○到樓下時，庚○○打電話給甲○○說
    她到了，不知道為什麼就看到甲○○就在大樓那邊二樓或三
    樓窗戶探頭並叫庚○○，並丟壹包東西下來，我不知道是什
    麼東西，我就與庚○○過去撿。然後庚○○撿起來之後就說
    這是壹包海洛因，甲○○就到一樓說錢呢，我發現不對勁，
    就避免與甲○○見面，先躲到轉角那邊，我們小隊長說甲○○有拿毒品出來。但是甲○○如何開門的我不知道，可能甲○○開門要拿回毒品，因為我身上及庚○○都沒有錢可以給
    甲○○，然後我就先躲到一旁，叫我同事乙○○過來支援，
    我們回到那扇門時，就看到庚○○以身體把門擋住，不讓甲○○關門，乙○○有從門縫鑽進去，乙○○就追甲○○，公
    寓有三、四個門都可以互通，我跑到公寓中間出口堵他，乙○○在後面追甲○○，甲○○發現沒有路可以逃就停下來。
    然後他就開中間出口的門讓我們進去。」、「（辯護人問：
    為何庚○○要帶你們去，你們的動機為何？）一開始當天我
    們下午，我們是持板橋地院開立的搜索票，去庚○○、己○○住處搜索，有搜到毒品，我們就問他們毒品來源，庚○○
    告訴我們，她是跟一個綽號叫做「阿翰」之人買的，我們問
    她本名、住處，可否帶我門去看，庚○○說不知道他的本名
    ，同意帶我們去看。」等語（見本院卷第75、76頁之審判筆
    錄）。
  (二)證人即案發時擔任臺北縣政府警察局板橋分局偵查佐乙○○
    於本院審理時具結證述：「（審判長問：本件查獲被告甲○○涉嫌販賣海洛因的情形如何？）95年11月 4日下午17時50
    分，我們持板橋地院搜索票，搜索地點為臺北縣樹林市○○
    街○段167巷20號 2樓己○○住處，去的時候就查獲己○○與
    他女友庚○○及毒品及殘渣袋等扣押物品，我們就將二人帶
    回板橋分局，到分局後，我們問他們毒品來源，並且告知庚○○如果供出毒品來源，檢察官可以減輕其刑，庚○○就供
    出毒品是向綽號『宗翰』男子購得。我們問他何時間、地點
    向其購買，他供出前一天，他幫男友去臺北縣泰山鄉○○路
    小北百貨店門口向宗翰購買壹仟元海洛因。我們再問宗翰聯
    絡方法，他供出其電話為0000000000，庚○○就以其行動電
    話0000000000在同日21時11分撥打給綽號宗翰的男子，這個
    男子確實也約庚○○在臺北縣泰山鄉○○路○段142巷102 號
    5樓之3樓下，這個巷口就是小北百貨旁邊的巷口。我們到現
    場時，是庚○○在樓下與被告甲○○聯絡，被告甲○○本人
    就到樓下，我們在轉角處看著庚○○，庚○○有告訴我們，
    如果是被告甲○○本人下來，他會點頭，被告甲○○下樓後
    ，庚○○就對我們點頭，我們就要逮捕被告甲○○，被告甲○○就要把門關起來，是庚○○將門擋住，然後我們就追進
    去，被告甲○○往樓上跑，被告甲○○跑到樓上，我追到樓
    上，他又跑到另一個樓下，在一樓門口因打不開門，被我們
    抓到。」等語（見本院卷第118、119頁之審判筆錄）。
  (三)另一證人即查獲本案之臺北縣政府警察局板橋分局戊○○小
    隊長於本院審理時具結陳述：「（審判長問：本件查獲經過
    情形為何？）當天我們是持搜索票先去樹林查獲己○○與庚○○，又根據庚○○供述毒品來源，己○○與庚○○是男女
    朋友關係，庚○○供稱他有向綽號宗翰男子買毒品，在95年
    11月 3日下午有幫他男友己○○買1000元海洛因，我們問他
    是否供出毒品來源，才會去泰山那邊。本來庚○○不知道綽
    號宗翰男子住處在何處，只知道是在出租套房那邊，之前她
    去買毒品是約在小北百貨前交易，庚○○說他只知道綽號宗
    翰男子的行動電話號碼，住的地方不知道，他知道是在那一
    棟，但不知道是哪一間，事先就由庚○○打電話約說要跟綽
    號宗翰男子買毒品，我們就帶著庚○○去說要跟綽號宗翰男
    子買毒品。」、「（審判長問：到現場以後，你人站的位置
    ？）面對那棟樓，我站在左手邊。我們一開始在樓下等，我
    另外二個同事站在右手邊，我站在左手邊，被告甲○○是從
    距離我同事較近的門出來，是庚○○幫我們將門擋住，我另
    一個同事才衝進去的。」、「是庚○○說他要供出毒品來源
    以得到減刑，是他主動說要將藥頭找出來的，如果庚○○不
    願意配合，不主動如此，我們也沒有辦法。他其實可以說他
    不知道，有很多毒犯都說不曉得，或不知道對方的電話，本
    件是庚○○願意配合我們。」等語（見本院卷第128至131頁
    之審判筆錄）。
  (四)證人庚○○於檢察官偵查中到庭具結供稱：「（問：是否有
    於95年11月4日晚間9時許與甲○○以電話談妥要購買4分之1
    海洛因？）沒錯，我會記得是因為那天我帶警察去。」等語
    （見臺灣板橋地方法院檢察署95年度偵字第 25843號偵查卷
    宗第 150頁之訊問筆錄）。其於本院審理時則具結陳明：「
    （辯護人問：警察搜索你們，怎們會警察跑去找甲○○，是
    你的主意還是警察的主意？）答：是我的主意。」、「（辯
    護人問：當天你們怎麼去甲○○住處？）是我叫警察帶我去
    的，是我跟警察說我要抓這個人，不要讓他再販賣。」、「
    （辯護人問：當時你是否是在警察面前打電話？）是。」、
    「（辯護人問：警察是否有教你怎麼跟甲○○說？）沒有。
    是我跟警察說我負責把他約出來，警察負責捉人。」、「（
    辯護人問：妳在電話中如何向甲○○說？）我跟他說我要拿
    東西。拿海洛因。」、「（辯護人問：是否有明確的說海洛
    因？）答：我跟他說我要拿東西，要拿『四一』，我們俗稱
    『四一』，就是海洛因的重量，要買六千元。」、「（辯護
    人問：六千元是何人跟你說的？）是甲○○跟我說的」、「
    （辯護人問：是否是在電話中說的？）是，因為我有問他『
    四一』的價錢是多少，他跟我說六千元。」、「（辯護人問
    ：你到了現場，你們聯絡上甲○○，之後如何？）甲○○從
    樓上下來，就要先看到錢，我就叫他開門，警察就衝上去抓
    他。而且在他家也搜到不少東西。」、「（辯護人問：甲○○身上當時有無帶毒品？）答：有。」、「（辯護人問：你
    如何知道？）他有拿下來，我也有看到，因為他要先看到錢
    才要開門，我就想盡辦法讓他開門，讓警察去抓他。」、「
    （辯護人問：也就是說甲○○毒品還沒有交到你手上？）還
    沒有交到我手上」等語（見本院卷第151至154頁之審判筆錄
    ）。
  (五)經本院比對檢察官所調閱證人庚○○0000000000號行動電話
    於95年11月 4日之雙向通聯紀錄，顯示該門號在案發當時確
    實曾先後於：(1)4日晚間7時54分26秒至7時56分44秒、(2)4日
    晚間7時58分22秒至7時58分31秒、(3)4日晚間8時43分41秒至
    8時44分16秒、(4)4日晚間9時10分32秒至9時10分56秒、(5) 4
    日晚間9時14分58秒至9時15分35秒，連續密集與被告上開00
    00000000號行動電話聯繫（見臺灣板橋地方法院檢察署95年
    度偵字第25843號偵查卷宗第191頁）。
  (六)被告於住處樓下為警查獲時，褲子口袋內藏有 2包疑似毒品
    之白色粉末等情，業據證人丁○○偵查佐、乙○○、戊○○
    小隊長於本院審理時證述明確，並經被告供明在卷，復有警
    員於查獲當時拍攝之現場照片 3張在卷可稽（見上揭偵查卷
    宗第56、57頁）。而該 2包疑似毒品之白色粉末，連同警方
    在被告前揭租屋處扣得疑似毒品之白色粉末 2包，經送鑑定
    結果，確實均含有海洛因成分，4 包合計淨重1.22公克，空
    包裝總重0.85公克，有法務部調查局95年12月17日調科壹字
    第09523048250號鑑定書附卷可憑（見上開偵卷第125頁）。
    此外，復有被告所有之電子磅秤3臺、夾鍊分裝袋800個及含
    上開門號之摩托蘿拉行動電話 1支扣案足憑，堪認被告應有
    分裝販賣海洛因之事實。
  (六)經核證人丁○○偵查佐、乙○○、戊○○小隊長及庚○○上
    開證詞，其等所述庚○○以電話向被告購買海洛因，被告隨
    即攜帶海洛因於其租屋處樓下與庚○○見面之情節大致相符
    ，並有通聯紀錄之客觀證據可資相互印證，復有上述海洛因
    、電子磅秤3臺、夾鍊分裝袋800個及含上開門號之摩托蘿拉
    行動電話 1支扣案扣案可資佐證，被告販賣海洛因予庚○○
    而未遂之犯行，自屬信而有徵。
四、對被告辯解及有利證據不採納之理由
    被告雖否認犯行，並以前詞置辯，辯護人亦為被告辯護稱本
    件屬陷害教唆，被告之行為不構成犯罪，惟查：
  (一)證人庚○○於警詢及檢察官偵查中經具結後，均明確證稱其
    於95年11月 4日打電話給被告，係表明欲向被告購買海洛因
    ，其於警詢及檢察官偵查中，均未提起係打電話叫被告帶她
    去向別人買毒品，而於本院審理時則具結具體表明：「（審
    判長問被警察搜索後，妳在警局打電話給甲○○，表示要買
    毒品，被告甲○○有無跟你說他沒在賣？）沒有，他直接問
    我要買多少。」、「（審判長問：被告甲○○當時有無在電
    話中說他沒有在賣，結果妳拜託他帶妳去買？）答沒有。」
    等語（見本院卷第 161頁之審判筆錄）。參之證人乙○○小
    隊長於本院審理時亦具結陳明：「（審判長問：當時庚○○
    在電話中是否有表示叫被告甲○○帶她去向別人買海洛因？
    ）絕對沒有。」等語（見本院卷第 127頁之審判筆錄）；證
    人戊○○小隊長亦於本院審理時具結表示：「（審判長問：
    庚○○當時在電話中有無叫對方帶他向別人買海洛因？）我
    沒有聽到這種對話，時間太久，現在問我，我沒有印象。」
    等語（見本院卷第 129頁之審判筆錄）。綜上足證證人庚○○於95年11月 4日打電話給被告之目的，係表明欲向被告購
    買海洛因，而非叫被告帶她去向別人購買海洛因。
  (二)被告雖於本院審理時辯稱：95年11月 4日是庚○○叫伊帶她
    去買海洛因云云。惟被告於警詢及檢察官偵查中多次訊問時
    ，均未提及上開情節，其於案發以現行犯被逮捕後之警詢中
    供稱：「我是告訴她說我購買毒品海洛因要買4之1（1錢的4
    分之1）重量，價錢是新臺幣 5500元，我知道販賣毒品罪很
    重，又與她不熟，只好像見過面，是她想害我才這麼說」等
    語（見上開偵查卷宗第10頁之警詢筆錄）；於95年11月 5日
    內勤檢察官訊問時則供述：「我沒有賣給她（指庚○○），
    而且我也沒有在賣毒品，她是有問過我去拿毒品的價錢為何
    。」等語（見上開偵查卷宗第67頁之訊問筆錄）；於95年12
    月27日檢察官訊問時則陳稱：「（問：有無於95年11月 4日
    晚間 9時許與劉女以電話談妥要販賣4分之1海洛因予劉？）
    沒有。劉是問我向其他人買4分之1之海洛因多少錢，意思好
    像是劉要叫我賣他海洛因，我不願意賣，認為她想害我。」
    等語（見上開偵查卷宗第 103頁之訊問筆錄）；於96年6月8
    日檢察官訊問時亦陳述：「我查獲當天是我自己要出門時下
    樓被警察抓的，劉（指庚○○）也沒有事先打電話說要向我
    買毒品，劉在電話中只問我向別人拿四分之一的海洛因多少
    錢，我回答5000元，劉叫我賣給她，我說我沒賣。」等語（
    見上開偵查卷宗第156、157頁之訊問筆錄）。由上揭被告於
    警詢及檢察官偵查中之供述可知，被告於檢察官訊問時亦自
    承證人庚○○於95年11月 4日係打電話欲向其購買海洛因，
    被告並未向警察及檢察官提及證人庚○○係打電話叫其帶她
    去向別人購買海洛因，苟證人庚○○案發當時於電話中確係
    叫被告帶她去向別人購買海洛因，對此有利於己之證據，被
    告必當於警詢及檢察官偵查中提出並主張，極力為己辯白，
    豈有於遭逮捕後，歷經半年之久，在警詢及檢察官多次訊問
    時，均隻字不提之理，足見被告於本院審判中所辯，顯係臨
    訟杜撰之詞。
  (三)被告於警詢、檢察官偵查中及本院審理時均表明與證人庚○○並不認識，只是之前見過面而已，被告與證人庚○○既不
    熟識，其何須冒險承諾帶證人庚○○向別人購買海洛因，且
    若僅係單純帶證人庚○○去向別人購買海洛因，又何須於自
    己身上攜帶數包海洛因，而承擔於途中遭警方查獲之風險，
    是被告上開辯詞，違情悖理，不足採信。
  (四)至於辯護人雖以本件警察以釣魚方式誘捕被告，屬陷害教唆
    ，而主張被告行為應不構成犯罪。惟按司法警察機關對於偵
    辦販毒等重大危害社會治安、且又屬難以偵查之案件，常使
    用誘捕方式辦案；此等辦案方式在不違反人身自由之不可受
    侵犯之憲法基本人權之保障下，非不得以為之，所蒐集而來
    之證據資料，亦非不得顯現於公判庭，採為法院論罪科刑之
    依據。惟此種誘捕方式之辦案可區分為兩種，一為創造犯意
    型誘捕，一為提供機會型誘捕。前者，又稱為陷害教唆，係
    指行為人原無犯罪意思，因受他人（如便衣警察）之引誘，
    始生犯意，進而著手實行犯罪構成要件行為而言，此種情形
    所取得之證據，因違反正當法定程序，且逾越偵查犯罪之必
    要程度，其因此所取得之證據資料，應無證據能力。後者，
    又稱為機會教唆，係指行為人原本即有犯罪之意思，其從事
    犯罪構成要件行為之犯意，並非他人所創造，司法警察僅係
    利用機會加以誘捕，此種情形之犯罪行為人本具有販賣毒品
    之犯意，初非警察人員所造意，司法警察僅係運用設計引誘
    之技巧，使其暴露犯罪事證而加以逮捕偵辦，並未違反憲法
    對於基本人權之保障，且於公共利益之維護有其必要性，故
    依此所得之證據，則有證據能力，自得採為法院論罪科刑之
    依據（最高法院95年度臺上字第4538號判決意旨參照）。查
    證人庚○○於本院審理時具結證述：「（審判長問：被警察
    搜索後，妳在警局打電話給甲○○，表示要買毒品，被告甲○○有無跟你說他沒在賣？）沒有，他直接問我要買多少。
    」、「（審判長問：被告甲○○當時有無在電話中說他沒有
    在賣毒品，後來是你拜託他，他才賣給你的？）沒有。」等
    語（見本院卷第 161頁之審判筆錄），證人乙○○小隊長於
    本院審理時亦具結陳稱：「（審判長問：庚○○打電話要向
    被告甲○○購買海洛因的時候，被告甲○○是馬上在電話中
    答應，還是先拒絕，經過庚○○拜託，他才願意賣？）他跟
    庚○○講什麼話，我們沒有聽到，但是從庚○○的對話，可
    以聽到對方直接與庚○○講好價錢，直接約在哪裡交貨。」
    、「（審判長問：當時有無聽到庚○○遭到對方拒絕後，庚○○再拜託對方賣海洛因的言語？）沒有。就直接約好價錢
    及地點，因為前一天庚○○還跟他買過毒品。」等語（見本
    院卷第 120頁之審判筆錄），足證被告原即有販賣海洛因之
    意，而非因庚○○配合警方所造意，與所謂陷害教唆即有區
    別，依上述最高法院95年度臺上字第4538號判決意旨，自不
    足以阻斷被告犯罪之成立。
  (五)綜上論述，被告所辯顯係事後卸責之詞，不足採信，本件事
    證明確，被告犯行堪以認定，應依法論科。
五、論罪科刑
  (一)按販賣毒品罪，雖不以販入之後復行賣出為要件，祇要以販
    賣營利為目的，將毒品販入或賣出，有一於此，其犯罪即為
    完成。但在販入後連續賣出之場合，其第二次以後之賣出行
    為，倘係購買者為協助警察辦案佯稱購買，而將販賣者誘出
    以求人贓俱獲，因其無實際買受之真意，且在警察監視之下
    伺機逮捕，事實上亦不能真正完成買賣，則該次行為，僅能
    論以販賣未遂（參照最高法院90年度臺上字第7030號判決意
    旨）。本件並無證據證明被告係以營利為目的而販入扣案海
    洛因，且因庚○○係在警察授意指示下，佯稱向被告購買海
    洛因，庚○○實際上並無買受之意，而該次買賣在警察監視
    下事實上亦不可能完成，故核被告所為，應係犯毒品危害防
    制條例第 4條第6項、第1項之販賣第一級毒品未遂罪。其因
    販賣而持有海洛因之低度行為，為販賣第一級毒品之高度行
    為所吸收，不另論罪。起訴書認被告行為涉犯販賣第一級毒
    品既遂罪嫌，容有未合，惟此僅為犯罪既未遂階段不同，尚
    不生變更起訴法條之問題，併予敘明。
  (二)被告已著手於犯罪行為之實行而不遂，爰依刑法第25條第 2
    項規定，按既遂犯之刑減輕其刑。
  (三)販賣第一級毒品罪之法定刑為死刑或無期徒刑，本件被告經
    依未遂犯之規定減刑後，依刑法第65條第 2項規定，仍須處
    15年以上20年以下有期徒刑。本院衡以被告本案販賣毒品之
    對象能證明者僅有庚○○一人，次數亦僅有一次，且屬未遂
    ，與一般毒梟大量流毒他人，嚴重危害社會秩序之惡性顯然
    有別，被告犯罪情狀可資憫恕，若科以前開減刑後之最低刑
    （有期徒刑15年）仍有過重之嫌，爰依刑法第59條規定，酌
    量減輕其刑。
  (四)爰審酌被告本身亦有施用毒品之惡習，當知毒品對人身心戕
    害之嚴重性，年輕力壯，不思努力工作賺取正當酬勞，竟欲
    藉流毒他人牟利，事後未能坦承犯行，對自己違法行為欠缺
    悔悟改過之具體表現，惟其本案犯行係在警員監視下所為，
    事實上無完成可能，犯罪所生損害非鉅等一切情狀，量處如
    主文所示之刑。
  (五)扣案海洛因 4包（合計淨重1.22公克，空包裝總重0.85公克
    ）屬本案查獲之毒品，不問屬於犯人與否，應依毒品危害防
    制條例第18條第 1項前段規定，宣告沒收銷燬。又扣案之電
    子磅秤3臺、夾鍊分裝袋 800個、摩托蘿拉行動電話1支（不
    含 SIM卡），屬被告所有，業據其供明在卷，且依前開說明
    ，堪認係供被告本案犯罪所用之物，爰依毒品危害防制條例
    第19條第 1項規定諭知沒收。至於另扣案之第二級毒品甲基
    安非他命淨重1.5公克（驗餘1.43公克）、安非他命吸食器1
    組等物，依本院調查證據之結果，均難認與被告本案販賣第
    一級毒品海洛因之犯行有關，爰不併為沒收之諭知。另被告
    所使用門號0000000000號行動電話之 SIM卡，係被告向別人
    所借用，並非被告所有，此業據被告供稱無訛外，並有遠傳
    電信股份有限公司所檢附之行動電話基本資料附卷足參，故
    該 SIM卡亦不諭知沒收，併此敘明。
貳、無罪部分：
一、公訴意旨另以：被告甲○○意圖牟取不法利益，於95年11月
    3日下午5時許，在臺北縣泰山鄉○○路 3段某處，以1000元
    之價格，販賣不詳數量之海洛因予庚○○，因認被告涉犯毒
    品危害防制條例第4條第1項販賣第一級毒品罪嫌。
二、按犯罪事實應依證據認定之，無證據不得推定其犯罪。又不
    能證明被告犯罪者，應諭知無罪之判決，刑事訴訟法第 154
    條第 2項、第301條第1項分別定有明文。所謂證據，係指足
    以認定被告確有犯罪行為之積極證據而言，該項證據自須適
    合於被告犯罪事實之認定，始得採為斷罪資料。苟積極證據
    不足為不利於被告事實之認定時，即應為有利於被告之認定
    ，更不必有何有利之證據（最高法院29年上字第3105號、30
    年上字第816號判例意旨參照）。
三、公訴人認被告甲○○涉犯上開販賣第一級毒品罪嫌，無非係
    以證人庚○○之證詞為唯一之論據，此外別無其他積極之證
    據。然訊之被告堅決否認有上揭販賣海洛因之犯行，辯稱：
    伊並未於95年11月3日下午5時許，販賣海洛因予庚○○等語
    。經查：
（一）證人庚○○雖於警詢、檢察官偵查中及本院審理時均證述
      曾於95年11月3日下午5時許，向被告購買海洛因1000元，
      惟證人庚○○於警詢時供稱：「我因有身孕 3個月所以沒
      用海洛因及安非他命，但我知道我男友海洛因毒品來源是
      向一位綽號叫『宗翰』男子所購買，安非他命我不知道，
      我曾經受不了男友毒癮發作痛苦，幫他去向該男子購買新
      台幣1000元海洛因毒品解癮，但他有答應我要戒毒去向該
      男子購買毒品海洛因。」、「（問：該名綽號『宗翰』男
      子真實姓名、住處、聯絡電話為何？）我於95年11月 3號
      17時許幫我男友去向他購買1000元海洛因，當時他約我在
      臺北縣泰山鄉○○路 3段小北百貨行前交貨，所以我知道
      他的行動電話號碼及交貨毒品地點。」等語（見上開偵查
      卷宗第23頁之警詢筆錄）。其於檢察官偵查中則具結證稱
      ：95年11月3日下午5時許向被告購買之海洛因1000元係供
      自己施用等語（見上開偵查卷宗第149、150頁之訊問筆錄
      ）。而於本院審理時具結證述：「（辯護人問：你在警察
      局說在95年11月 3日，你要買毒品給己○○吸食？）是的
      。、「（辯護人問：後來你在偵查中又說己○○沒有吸，
      是你自己吸食的？）是的。」、「（辯護人問：95年11月
      3 日那天，你到底有無吸食毒品？）沒有。」、「（辯護
      人問：己○○有無在95年11月 3日要你去買毒品？）他有
      叫我去買，我是看他難過，才會去幫他買。」、「（辯護
      人問：己○○叫你去何處買毒品？）就是跟甲○○買。」
      、「（辯護人問：買了毒品後，你將毒品交給誰？）己○○。」、「（審判長問：為何妳在偵查中供稱95年11月3
      日向甲○○買1000元的海洛因，是自己吸食的，當初你是
      因為怕被查到施用毒品才說是你男友吸食的，事實如何？
      ）拿1000元的，是幫我男友拿的，不是我自己吸食的。開
      庭時我因為緊張可能說錯了。」等語（見本院卷第150 至
      161 頁之審判筆錄）。惟證人己○○於警詢及檢察官偵查
      中、本院審理時經具結後，均證稱：伊並未向被告甲○○
      購買過海洛因，亦未叫庚○○幫忙買海洛因，伊所施用之
      海洛因係向綽號「阿狗」之男子購得，95年11月 3日下午
      ，庚○○並未幫其購買海洛因等語（見上開偵查卷第 100
      頁之警詢筆錄、第63頁之訊問筆錄）。證人庚○○於警詢
      及本院審理時均證稱95年11月3日下午5時許向被告購買之
      海洛因係幫其男友己○○購買，並將所購得之海洛因交給
      己○○施用，其本身並未施用，惟其於檢察官偵查中卻具
      結供稱上開向被告購得之海洛因係供己施用，其指述前後
      不一，且與證人己○○上開證詞不符，尚難遽予採信。
（二）證人庚○○供稱95年11月3日下午5時許，係以其行動電話
      撥打被告之行動電話，聯絡購買及交付海洛因之事宜，惟
      經本院核對檢察官所調閱證人庚○○0000000000號行動電
      話於95年11月 3日之雙向通聯紀錄，顯示該門號在95年11
      月 3日，並無與被告所持有門號0000000000號行動電話通
      話之紀錄，此有上開雙向通聯紀錄 1份在卷可考（見上揭
      偵查卷宗第183至186頁），是證人庚○○是否確於95年11
      月3日下午5時許，向被告購買1000元之海洛因，已非無疑
      。
    綜上所述，尚難認被告所辯，係虛構之詞，公訴意旨所引證
    據均未達於通常一般之人均不致有所懷疑，而得確信被告犯
    罪之程度，則被告是否確於95年11月3日下午5時許，販賣1,
    000元之海洛因予證人庚○○，容有合理之懷疑存在。此外
    ，復查無其他積極事證足以證明被告確有公訴意旨指述於95
    年11月3日下午5時許販賣海洛因予庚○○之犯行，本諸「罪
    證有疑，利歸被告」之證據法則，認不能證明被告此部分之
    犯罪，應為無罪判決之諭知，以示審慎。
參、適用法律依據：
  一、刑事訴訟法第299條第1項前段、第301條第1項。
  二、毒品危害防制條例第4條第6項、第1項、第18條第1項前段
      、第19條第1項。
  三、刑法第11條前段、第26條前段。
本案經檢察官丙○○到庭執行職務。
中    華    民    國    97    年    4     月    25    日
                  刑事第四庭    審判長法  官  陳弘能
                                      法  官  蔡玉雪
                                      法  官  劉正偉
以上正本證明與原本無異。
如不服本判決，應於判決送達後10日內，向本院提出上訴狀。
                                      書記官  尹玉琪
中    華    民    國    97    年    4    月     25    日


司法院資訊處製作；財團法人民間司法改革基金會備份。
